【裁判字號】    89,易,3718
【裁判日期】    900207
【裁判案由】    竊盜
【裁判全文】
臺灣高雄地方法院刑事判決                          八十九年易字第三七一八號
    公  訴  人  臺灣高雄地方法院檢察署檢察官
    被      告  甲○○
右列被告因竊盜案件，經檢察官提起公訴（八十八年度偵字第三○○九○號），本院
判決如左：
    主  文
甲○○共同意圖為自己不法之所有，以詐術使人將本人之物交付，未遂，處有期徒刑
陸月，如易科罰金，以參佰元折算壹日。
    事  實
一、甲○○與丙○○（另案由檢察官偵查中）共同基於意圖為自己不法所有之犯意聯
    絡，因甲○○曾有在「萬客隆大賣場」申領會員證之紀錄，故謀議推由甲○○先
    至該賣場內辦理臨時會員證，始得於民國八十八年十二月十日八時三十分許，進
    入高雄縣大寮鄉○○村○○路一一二號「萬客隆大賣場」內後，甲○○取下陳列
    於貨物架上之商品「豪華物品架」二箱，取出其中一箱內裝之商品，再拿空箱至
    酒類區，裝入洋酒共十瓶，價值共新臺幣一萬九千三百六十元，再由丙○○至櫃
    臺結帳，甲○○則於交付予丙○○結帳金額七百元後，至賣場外等候，嗣丙○○
    於同日八時五十五分以上開詐術至櫃臺結帳時，經該賣場人員發覺有異，始獲悉
    上情而未遂其犯行，甲○○見事機敗露後即聞風逃逸。
二、案經高雄縣警察局林園分局報請臺灣高雄地方法院檢察署檢察官偵查起訴。
    理  由
一、訊據被告甲○○固直承有於上開時地偕同另案被告丙○○前往購物之情非虛，惟
    矢口否認有任何共同詐欺犯行，辯稱：伊有載丙○○去萬客隆賣場，當伊至櫃臺
    辦妥臨時會員卡後隨即返家與事先約好之友人丁○○一同去釣魚，伊並無與丙○○共同詐欺云云。經查：
（一）右揭事實業據共同被告丙○○供述在卷，而丙○○前往櫃臺結帳時被發現詐欺
      犯行之過程，復經證人乙○○證陳：共同被告丙○○購買二箱豪華物品架欲結
      帳時，丙○○先搬一箱至輸送帶上，並告知櫃臺人員二箱都是一樣的物品，伊
      要求要看另外一箱時，發現箱底怪怪的，翻開來看才知道裡面裝的是洋酒，而
      非其所要購買之豪華物品架，當時只有丙○○一人，未發現其他共犯，但丙○○後來有說外面有人在等他，想去外面找，但因伊怕丙○○跑掉，所以沒有讓
      他去找等語相符。雖被告甲○○於偵查中辯稱：丙○○曾偷過伊汽車音響被伊
      打過，而主張共同被告丙○○之語不可採云云，惟倘若二人有此過節，則何以
      二人仍能相邀前往購物，而丙○○尚能為故意構陷被告之考量，於被查獲時立
      即向證人表示外面有人等候，捏造一與被告參與情節相符之過程，故以被告與
      共同被告丙○○相偕前往上開地點，並於到達後以被告名義辦理臨時會員卡入
      內行詐，共同被告丙○○被查獲詐欺犯行時即表示外面有人等候，而此際被告
      並未在櫃台等情觀之，足證共同被告丙○○所述與事證相符，堪予信採。
（二）被告上開辯詞，因共同被告丙○○經本院多次傳拘，俱未到庭而無從證實，另
      經本院就案發當天被告與證人丁○○之不在場情形隔離訊問，被告答稱八十八
      年十二月十日上午八、九點許，伊與證人丁○○去高雄市左營區海樂天海釣場
      釣魚，先買完魚餌後共釣了三個小時，有釣到幾條紅槽魚，釣魚費用共一千二
      百元，二人各付一半，當天是騎證人丁○○之機車去的云云；證人丁○○則到
      庭結證稱：當天伊二人有去看別人釣魚但沒有釣，二人是開被告的車去的，並
      沒有買魚餌云云，如二人於當天確有前往釣魚，何以二人間竟對於當時有無釣
      魚，有無買魚餌、搭何人之車等情所供述，會有如此大之差異，是以被告上開
      辯詞，顯係卸責之詞，不足採信。
（三）按共同被告所為不利於己之供述，固得採為其他共同被告犯罪之證據，惟此項
      不利之供述，依刑事訴訟法第二百七十條第二項（即現行同法第一百五十六條
      第二項）之規定，仍應調查其他必要之證據，以察其是否與事實相符，自難專
      憑此項供述，為其他共同被告犯罪事實之認定；且此項不利之陳述，須無瑕疵
      可指，而就其他方面調查，又與事實相符，始得採為其他共同被告犯罪事實之
      認定，最高法院著有三十一年上字第二四二三號判例及四十六年臺上字第四一
      九號判例足資參照。本案共同被告丙○○之供述，經查並無其他瑕疵，且與事
      證相符，業如前述，此外並有贓物認領保管收據一紙在卷足憑，故本件事證明
      確，被告犯行堪予認定。
二、按刑法上之詐欺罪與竊盜罪，雖同係意圖為自己或第三人不法之所有而取得他人
    之財物，但詐欺罪以施行詐術使人將物交付為其成立要件，而竊盜罪則無使人交
    付財物之必要，所謂交付，係指對於財物之處分而言，故詐欺罪之行為人，其取
    得財物，必須由於被詐欺人對於該財物之處分而來，否則被詐欺人提交財物，雖
    係由於行為人施用詐術之所致，但其提交既非處分行為，則行為人因對於該財物
    之支配力一時弛緩，乘機取得，即與詐欺罪應具之條件不符，自應論以竊盜罪，
    最高法院著有三十三年上字第一一三四號判例足資參照。本案被告甲○○意圖以
    低價之豪華物品架價格，取得較貴之洋酒，而前往櫃臺結帳，使「萬客隆大賣場
    」之櫃臺人員以低價結帳處分後，而取得高價之貨物，徵諸前開判例意旨，核被
    告所為，係犯刑法第三百三十九條第三項、第一項之詐欺取財未遂罪。公訴意旨
    漏未斟酌被告係欲以購物夾帶之方式圖以取得高價貨品之方式施以詐術，而認被
    告係犯刑法第三百二十條第三項、第一項之詐欺取財未遂罪，容有未洽，惟其起
    訴被告係以購物夾帶之方式取得洋酒之基本社會事實同一，本院自應併予審究，
    並變更其起訴法條。被告與共同被告丙○○就上開犯行間，有犯意聯絡及行為分
    擔，皆為共同正犯。被告與共同被告丙○○已著手於詐欺犯行，惟並未達於將所
    欲詐取之洋酒置於自己實力支配之程度，為未遂犯，應酌依刑法第二十六條前段
    之規定，減輕其刑。爰審酌被告前多次犯有竊盜罪行及於八十一年間涉有違反麻
    醉藥品管理條例之罪，經法院判刑執行完畢，此有臺灣高雄地方法院檢察署刑案
    資料查註紀錄表在卷足按，顯見其品行非端，正值青年不知以勞力換取所得，竟
    運用智慧欲求不勞而獲，且於犯罪後否認犯行，飾詞圖卸，冀免刑責，態度非佳
    等一切情狀，量處如主文所示之刑，並諭知易科罰金之折算標準，（按中華民國
    刑法第四十一條業已經立法院於九十年一月四日修正，總統於九十年一月十日公
    布，自九十年一月十二日起施行，雖被告於行為時所犯本件最重本刑為五年以下
    有期徒刑之罪，依修正前刑法第四十一條之規定，並不得因身體、教育、職業或
    家庭之關係，執行顯有困難時，而宣告一元以上、三元以上折算一日之易科罰金
    ，惟本案於裁判時刑法第四十一條已就所犯之最重本刑提高為五年以上有期徒刑
    之罪，而受六月以下有期徒刑或拘役之宣告者，亦得因前開執行顯有困難之理由
    易科罰金，本案被告既所犯最重本刑為五年以下有期徒刑之罪，且經本院量處有
    期徒刑六月，故依刑法二條第一項之規定，自應適用裁判時之修正後刑法第四十
    一條前段之規定，此復有最高法院二十四年七月總會決議足資參照，併此敘明）
    。
據上論斷，應依刑事訴訟法第二百九十九條第一項前段、第三百條，刑法第二條第一
項前段、第二十八條、第三百三十九條第一項、第三項、第二十六條前段、第四十一
條，罰金罰鍰提高標準條例第一條前段、第二條，判決如主文。
中      華      民      國      九十      年      二      月     七     日
                              臺灣高雄地方法院刑事第二庭
                                    法  官    李代昌
右正本證明與原本無異。
如不服本判決，應於判決送達後十日內，向本院提出上訴狀。
                                    書記官    吳韻芳
中      華      民      國      九十      年      二      月     七     日
附錄本判決論罪科刑適用法條
刑法第三百三十九條
意圖為自己或第三人不法之所有，以詐術使人將本人或第三人之物交付者，處五年以
下有期徒刑、拘役或科或併科一千元以下罰金。
以前項方法得財產上不法之利益或使第三人得之者亦同。
前二項之未遂犯罰之。


司法院資訊處製作；財團法人民間司法改革基金會備份。
